【裁判字號】    90,易緝,180
【裁判日期】    920606
【裁判案由】    竊盜等
【裁判全文】
臺灣桃園地方法院刑事判決                          九十年度易緝字第一八號
    公  訴  人  臺灣桃園地方法院檢察署檢察官
    被      告  乙○○
右列被告因竊盜案件，經檢察官提起公訴（八十九年度偵字第八二八六號），本院判
決如左：
        主  文
乙○○無罪。
        理  由
一、公訴意旨略以：被告乙○○意圖為自己不法之所有，於民國八十九年三月二十四
    日下午十一時許，在桃園縣中壢市○○路五七九號前，竊取被害人曾麗真所有而
    由丙○○使用之車牌號碼ＪＢＪ—五五二號重型機車一部，得手後留供己用，嗣
    於同年五月三十日下午五時三十分許，在桃園縣中壢市新明市場，與同案被告莊
    育貴（通緝中）相遇，同案被告莊育貴告知其機車失竊，被告乙○○乃將上述重
    型機車交予同案被告莊育貴騎用，嗣同案被告莊育貴於八十九年六月一日下午五
    時十分許，在桃園縣中壢市○○里○鄰○○○路九之一號前，發動該車之際，為
    警查獲，而認被告乙○○涉有刑法第三百二十條第一項之竊盜罪嫌云云。
二、本件公訴人認被告乙○○涉有前開犯行，無非以被害人丙○○之指述、同案被告
    莊育貴之供述、證人甲○○之證述，及卷附贓物認領保管單、車輛竊盜、車牌失
    竊資料個別查詢報表—查詢車輛認可資料，為其主要之論據。惟按犯罪事實應依
    證據認定之，無證據不得推定其犯罪事實；又不能證明被告犯罪者，應諭知無罪
    之判決，刑事訴訟法第一百五十四條、第三百零一條第一項分別定有明文；次按
    刑事訴訟上證明之資料，無論其為直接證據或間接證據，均須達於通常一般之人
    均不致於有所懷疑，而得確信其為真實之程度，始得據為有罪之認定，若其關於
    被告是否犯罪之證明未能達此程度，而有合理性懷疑之存在，致使無從形成有罪
    之確信，根據「罪證有疑，利於被告」之證據法則，即不得遽為不利被告之認定
    （最高法院七十六年度台上字第四九八六號判例意旨參照），其以情況證據（即
    間接證據）斷罪時，尤須基於該證據在直接關係上所可證明之他項情況事實，本
    乎推理作用足以確證被告有罪，方為合法，不得徒憑主觀上之推想，將一般經驗
    上有利被告之其他合理情況逕予排除，此觀諸最高法院三十二年度上字第六七號
    判例意旨亦甚彰明。又刑事訴訟法第一百五十六條第二項規定：被告之自白不得
    作為有罪判決之唯一證據，仍應調查其他必要之證據，以察其是否與事實相符，
    其立法意旨乃在防範被告自白之虛擬致與真實不符，故對自白在證據上之價值加
    以限制，明定須藉補強證據以擔保其真實性，合先敘明。
三、訊據被告乙○○堅決否認有何竊盜犯行，辯稱：同案被告莊育貴為其男友，其未
    曾偷竊機車，亦未交付機車予同案被告莊育貴，其在本院八十九年十月二日第一
    次庭訊中會坦承竊盜，是應同案被告莊育貴之要求而承認犯行等語。經查：
（一）同案被告莊育貴固於警詢中及偵查中八十九年六月二內勤訊問中供稱：前開機
      車是被告乙○○於八十九年五月三十日下午五時三十分許，在桃園縣中壢市新
      明市場交予其使用，被告乙○○稱該車係伊乾媽陳碧玎出借的云云。惟被告乙○○對此則堅決否認，並經證人陳碧玎於警詢中證稱：其未曾借車予被告乙○○等語明確，核與被告乙○○於偵查中及本院審理中（除本院八十九年十月二
      日第一次訊問外）之辯解相符。另證人甲○○固於警詢中證稱：其於八十九年
      四月初至五月底看過被告乙○○多次使用前開機車云云，惟證人甲○○於本院
      調查中則證稱：有看過被告乙○○騎該車二、三次，但伊忘記該車之廠牌及顏
      色，也不清楚是否為輕型或重型機車，不知道該車是被告乙○○借予同案被告
      莊育貴等語，是以，證人甲○○前開證述，僅足證明曾見過被告乙○○騎乘前
      開機車之事實，尚不足作為認定前開機車即為被告乙○○所竊之依據。
（二）此外，審酌被告乙○○於本院八十九年十月二日庭訊中供稱：「（問：在八十
      九年三月二十四日晚上九點時有沒有在中壢市○○路偷丙○○的重機車乙部？
      ）機車我是有偷，但不是在延平路那邊偷的，是在中央西路，遠東百貨後門口
      偷的。」、「（問：你是怎麼偷的？）拿我弟弟給我的那把機車的鑰匙，那把
      鑰匙也是豪邁的機車鑰匙，插上去機車就可以發動了。」、「（問：從莊育貴
      那邊所查扣到的機車鑰匙是不是你給莊育貴的？）我給莊育貴的鑰匙是有米老
      鼠的圖案，我不知道是不是那一把。」等語，核與被害人丙○○所指述之機車
      係於八十九年三月二十四日下午十一時在桃園縣中壢市○○路五七九號前失竊
      之情節不符，另經本院當庭勘驗扣案機車鑰匙上亦無任何被告乙○○所稱之「
      米老鼠圖案」存在，是以，倘前開機車確係被告乙○○所竊，何以其於本院八
      十九年十月二日庭訊中所自白之竊車情節核與事實多有出入，顯見被告乙○○
      所辯：係應同案被告莊育貴之要求始自白竊盜犯行乙節，即屬可能。
（三）再者，同案被告莊育貴於八十九年六月二日偵查訊問完畢，經檢察官諭令以新
      台幣一萬元交保候傳後，即有多次出、入境紀錄，並自八十九年九月二十五日
      出境後未曾返國，此有同案被告莊育貴之出入境紀錄乙份可資佐證，足徵同案
      被告莊育貴顯有逃匿之情，併參酌其所為不利於被告乙○○之供述，既有前開
      瑕疵存在，證人甲○○之證述，又不足作為認定被告乙○○確實涉有竊盜罪之
      認定依據，則證人甲○○之證述，尚無從作為驗證同案被告莊育貴前開供述真
      實性與否之補強證據。另查本件被害人丙○○固報案指其所有之前揭機車失竊
      ，惟因並未指明係何人所為，其在警局之供述及所出具之贓物領據充其量僅能
      認定本件機車係屬贓物而已。且依經驗法則，盜贓物之取得或出於竊盜、收受
      、故買贓物及侵占離本人所持有之物，或因不知情而取得，原因非只一端，從
      而，根據「罪證有疑，利於被告」之證據法則，要難僅憑同案被告莊育貴騎乘
      被竊機車為警查獲後，於警詢中指認係被告乙○○交付前開機車云云，即認該
      車係被告乙○○所竊。
四、綜上所述，本院依現存證據，尚查無何足資證明被告乙○○確涉有竊盜犯行之積
    極證據，自難以遽認被告乙○○確有涉犯刑法第三百二十條第一項之竊盜罪嫌。
    此外，復查無其他積極證據足認被告乙○○有何公訴人所指犯行，是不能證明被
    告乙○○犯罪，自應為被告乙○○無罪之諭知。
據上論斷，應依刑事訴訟法第三百零一條第一項，判決如主文。
本案經檢察官魏雯祈到庭執行職務。
中      華      民      國      九十二    年      六      月      六    日
                                    臺灣桃園地方法院刑事第一庭
                                    審判長法  官  吳  爭  奇
                                          法  官  陳  永  來
                                          法  官  胡  芷  瑜
右正本證明與原本無異。
如不服本判決，應於判決送達後十日內，向本院提出上訴狀。
                                          書記官  劉  晨  輝
中      華      民      國      九十二    年      六      月    十三    日


司法院資訊處製作；財團法人民間司法改革基金會備份。
